臺灣高等法院臺中分院刑事判決　　　　　　　　　九十一年度重上更(一)字第一號
　　上　訴　人　丁○○
　　即　被　告
　　選任辯護人　張居德
右上訴人因傷害案件，不服台灣台中地方法院八十六年度易字第二九一八號中華民國
八十六年八月八日第一審判決（起訴案號：台灣台中地方法院檢察署八十六年度偵字
第八九八四號），提起上訴，經本院判決後，由最高法院發回更審，本院判決如左：
    主      文
原判決關於被告丁○○部分撤銷。
丁○○無罪。
    理      由
一、公訴意旨略以：上訴人即被告丁○○於八十五年十月二十五日晚上十時許，與丙○○搭乘甲○○（均經依傷害致重傷罪判處有期徒刑三年二月）所駕駛之小客車
    ，途經台中縣烏日鄉○○路附近，與告訴人何建德、賴淑鈴夫婦之小客車發生擦
    撞，被告丁○○竟與丙○○、甲○○共同基於傷害犯意之聯絡，由丁○○拉住賴
    淑鈴，由甲○○、丙○○毆打何建德，丙○○並出手毆打賴淑鈴，致何建德受有
    頭部外傷合併腦挫傷、嗅覺失靈；賴淑鈴受有右前擘青腫、右手腕擦傷、左上臂
    四處青腫、右下腿二處紅腫等傷，因認被告丁○○涉犯刑法第二百七十七條第一
    項之傷害罪嫌云云。
二、公訴人認被告丁○○涉犯上開傷害罪嫌，無非以被告之供承、告訴人何建德、賴
    淑鈴之指訴及診斷證明書為其論據。但被告丁○○辯稱：伊當時坐於小客車後座
    ，與告訴人何建德小客車發生擦撞後，甲○○與丙○○下車與何建德爭執，伊並
    未下車。後來見懷孕之賴淑鈴衝上前欲救何建德，伊才下車拉住賴淑鈴，避免懷
    孕之賴淑鈴被打到。伊並未出手毆打何建德、賴淑鈴。下車出手拉住賴住鈴係為
    保護懷孕之賴淑鈴等語。
三、告訴人賴淑鈴於本院調查時證稱：「我當時在車上右後座，我當時懷孕我先生下
    車就被打，我看他被打自右後座下車看，他已經倒在地上頭部流血，我記得有二
    個人拿東西打他，一個比較胖。」「一個人拿拐杖鎖，一個拿球棍，都有出手打
    我先生，其中一個人是丙○○。」「我走到我先生旁，有一個人拉我的左手臂到
    旁邊。拉我的人不是拿兇器的人，是我下車他才下車的。他告訴我旁邊點，我看
    我先生趴在地上另二人繼續打他，我衝過去腳被無意間打到，他們不是故意打我
    的。」「（拉我到旁邊的人）被告丁○○」「他（即丁○○）應該是看我懷孕，
    怕我被打到，當時我先生已經被打倒地，要打我也很簡單，我沒有還擊的能力，
    所以應該不是要阻止我。」（見本院更一審卷第二八、二九頁）並證稱：被告丁○○未參與毆打何建德等語。於偵查中亦指稱：「是甲○○拿鐵條打我先生，我
    去拉鐵條不讓他繼續打，但丁○○就過來將我拖開，：；我的傷是丙○○打的。
    」告訴人何建德於本院調查時，亦證稱：「那台車從後面追撞我，我車上有我太
    太，我下車理論，對方好像有二人下車，我一下車就被對方不知道用什麼打頭，
    我就倒地，不清楚後來情形。」「恢復嗅覺約二、三年，其他傷勢都恢復了。」
    （見本院更一審卷第二八頁）於偵查中亦指稱：「我不知道，我還沒開門，就被
    打昏了。」告訴人何建德、賴淑鈴均證稱被告丁○○未參與毆打。另下手毆打告
    訴人何建德之丙○○亦證稱：「當時車子是甲○○開的：：，我坐右前方，丁○○坐後座。」「車子擦撞，我和王（昭彬）下車，我們都沒拿工具，對方一人下
    車有帶球棒，我們吵起來，我搶他的球棒就打他，王只有徒手打他。」「我們打
    告訴人何建德時賴淑鈴下車，我要被告丁○○拉開他，因為他懷孕。被告丁○○
    當時在車上，見告訴人賴淑鈴下車才下車。」「碰撞後和王下車理論，沒有事先
    協議要打人。見告訴人拿球棒，對方好像喝酒，我搶下來才打告訴人的。」（見
    本院更一審卷第三一頁）下手毆打告訴人之丙○○亦證稱：係下車後始起意毆打
    告訴人何建德，下車之前並未與被告丁○○協議欲毆打告訴人。另賴淑鈴於本院
    調查時證稱：丁○○拉住伊，以避免被甲○○於毆打何建德時被波及。且當時係
    夜間，無其他人在場，依當時情況，甲○○、丙○○、被告丁○○如有意共同毆
    打何建德、賴淑鈴，於賴淑鈴上前阻止何建德被毆打時，即可同時毆打賴淑鈴，
    不必另由被告丁○○下車拉住賴淑鈴。又汽車行駛道路上，發生碰撞，事出突然
    ，駕駛者彼此爭執，互指不是，一言不合，因而互毆，不能依此逕認同車上之人
    均有傷害之犯意聯絡。是就上開各證觀之，不能認被告丁○○事前有與甲○○、
    丙○○共同謀議傷害告訴人二人，亦不能認丁○○有參與毆打告訴人二人。此外
    ，本院又查無證據足以證明被告丁○○有檢察官所指之傷害犯行。
四、告訴人何建德、賴淑鈴於八十六年四月十七日向檢察官告訴時指稱：丙○○、甲○○、丁○○等人傷害（見偵查卷第七頁）。賴淑鈴於八十六年四月三十日指稱
    ：「我看到他們三個人都打我先生，而且丁○○及丙○○二人打我，葉拉我被丙○○打。」「是甲○○拿鐵條打我先生，我去拉鐵條，不讓他繼續打，但丁○○
    就過來將我拖開，以便讓甲○○打我先生。而我的傷是被丙○○打的，而且是他
    們自我後面來撞我的。」（見偵查卷第十四、十五頁）八十六年六月十九日原審
    法院審理時賴淑鈴亦指稱：「當天我們的車被撞，開到路邊後，尚未下車，車門
    打開，就被打了，是拿Ｓ型的鐵條，鐵條是甲○○拿，丙○○有打我的右腳，丁○○拉住我的左手臂，因我有拉鐵條，所以知道，我先生被打頭部。」（見原審
    卷第十三頁）八十七年七月二十三日本院前審調查時指稱：「：：車被撞後停下
    來，我先生下車查看即被三人上前打，我先生已倒在地上，他們仍打他，我見甲○○拿Ｓ鐵條。」「有（見丁○○打人），印象中他拉我手臂，要把我拖走。」
    （見本院前審卷第十八頁）賴淑鈴上開之指訴，均認被告丁○○毆打何建德，但
    何建德於八十六年六月十九日原審法院調查時指稱：「：：我尚未下車，車上也
    沒有棒球棍，我醒來時，已在醫院，我車窗有搖下來。」（見原審影印卷第十三
頁）告訴人何建德、賴淑鈴均曾指稱：何建德未下車即被人毆打。若上開指稱屬
    實，則告訴人何建德所駕駛之小客車，車門並非寬大，打開車門後，又有車門攔
    阻，丁○○、甲○○、丙○○三人，不可能同時站立車門旁同時毆打何建德。賴
    淑鈴所為丁○○與甲○○、丙○○三人同時毆打何建德之指訴，不能認與事實相
    符。是賴淑鈴所為丁○○亦有打人之指訴，不能據為丁○○有傷害行為之證據。
五、原審未予查明，認被告丁○○有傷害之行為，予以論罪科刑，認事嫌有瑕疵。被
    告上訴意旨否認有傷害犯行，指摘原審判決認事不當，其上訴為有理由，應由本
    院將原審判決關於被告丁○○部分撤銷，自為無罪之諭知。
據上論結，應依刑事訴訟法第三百六十九條第一項前段、第三百六十四條、第三百零
一條第一項，判決如主文。
本案經檢察官乙○○到庭執行職務。
中      華      民      國　    九十一     年     三      月    十三　　日
　　　　　　　　　　　　　　　　臺灣高等法院臺中分院刑事第九庭
　　　　　　　　　　　　　　　　　　　審判長法　官　陳　筱　珮
　　　　　　　　　　　　　　　　　　　　　　法  官  康  應  龍
　　　　　　　　　　　　　　　　　　　　　　法  官  趙  春  碧
右正本證明與原本無異。
如不服本判決應於收受送達後十日內向本院提出上訴書狀，其未敘述上訴之理由者並
得於提起上訴後十日內向本院補提理由書（均須按他造當事人之人數附繕本）。
　　　　　　　　　　　　　　　　　　　　　　書記官  陳　文　琴
中      華      民      國　    九十一     年     三      月    十五　　日
　　　　　　　　　　　　　　　　　　　　　　　　　　　　　　　　　　　　Ｒ
